臺灣高等法院臺南分院刑事裁定　　　　　96年度交抗字第85號
抗　告　人　交通部公路總局嘉義區監理所台南監理站
受處分人　　甲○○
即異議人
上列抗告人因受處分人違反道路交通管理處罰條例案件，不服臺
灣臺南地方法院中華民國96年4月26日裁定（95年度交聲字第898
號），提起抗告，本院裁定如下：
    主  文
原裁定撤銷，應由臺灣臺南地方法院更為裁定。
    理  由
一、本件抗告意旨略以：本案受處分人甲○○所有Ｙ九－四○一
    九號車於九十四年一月三十日十五時八分，在台十九線一百
    公里（鹽水路段）被警舉發「限速六十公里，時速九十一公
    里，超速三十一公里（經科學儀器採證）」違規，該舉發之
    通知單並已送達受處分人之戶籍住所，由其住所之大廈管理
    人員邱建洲君收受，因逾期未到案，本站依規定，於九十四
    年八月十二日掣開嘉監南字第裁七四－ＭＺ0000000
    號裁決書，並依受處分人戶籍地址臺南市○○路○段五○一
    號三Ｆ－四寄送，由其住所之大廈管理人張盛林收受，有簽
    收掛號送達證書可稽。按「送達，除法規另有規定外，由行
    政機關依職權為之」、「送達，於應送達人之住居所、事務
    所或營業所為之」、「當事人或代理人經指定代收人，向行
    政機關陳明者，應向該代收人為送達」、「於應送達處所不
    獲會晤應受送達人時，得將文書付與有辨別事理能力之同居
    人、受僱人或應送達處所之接受郵件人員」，行政程序法第
    六十七條、第七十二條第一項、第八十三條第一項、第七十
    三條第一項分別定有明文；故本站掣開嘉監南字第裁七四－
    ＭＺ0000000號裁決書既已依法完成送達程序，並有
    該郵件掛號送達證書可資佐證，依法逕行註銷其駕駛執照（
    自九十四年九月二十七日起至九十五年九月二十六日止禁考
    一年）核無違誤（該處分案業經原審九十五年度交聲字第八
    四五號及鈞院九十六年度交抗字第二十七號裁定確定）。又
    受處分人甲○○，於九十五年五月二十七日十七時二十五分
    駕駛ＳＴ－七四三二號自小客車，被警舉發「使用註銷駕駛
    執照駕駛自小客車」違規，有南市警交字第Ｓ000000
    00號違規單可稽，受處分人甲○○小型車普通駕駛執照被
    本站逕行註銷期間為九十四年九月二十七日起至九十五年九
    月二十六日，受處分人於駕駛執照註銷期間駕駛自小客車行
    駛道路違規事實明確，本站依道路交通管理處罰條例第二十
    一條第一項第六款（九十五年七月一日修正為同條同項第四
    款）暨違反道路交通管理事件統一裁罰基準規定裁處汽車駕
    駛人即甲○○「使用註銷駕駛執照行駛道路」罰鍰新台幣九
    千元整，並無不當等語，爰依法提起抗告，求為撤銷原裁定
    。
二、原裁定意旨略以：本件交通違規行為發生前，原處分機關對
    於受處分人甲○○先前之超速違規行為，所為罰鍰新臺幣二
    千四百元之裁決處分，雖已合法送達予受處分人，然由該罰
    鍰處分未依期限繳納所衍生之最終「逕行註銷駕駛執照」處
    分，原處分機關則係自行為之，而未另為書面之裁處及送達
    ，顯見該處分對於受處分人而言並未生效，則受處分人於本
    件違規時、地，駕車於道路上行駛，即難認為有何使用註銷
    駕駛執照駕車之違規情事，故應將本件「使用註銷駕駛執照
    駕車」之原處分予以撤銷，並另為受處分人不罰之諭知。至
    於受處分人甲○○先前之超速交通違規處罰中，有關罰鍰未
    依期限繳納而衍生之後續「易處吊扣」、「吊銷駕駛執照」
    等處分，因該處分機關就上開變更處分，並未踐行任何製作
    裁決書面並送達或通知受處分人之相關程序，故該交通違規
    事件之後續易處吊扣、吊銷駕駛執照等處分，亦均難認為對
    於受處分人發生效力。從而，該處分機關對於後續之易處吊
    扣等變更處分，亦應另為裁處及送達始為妥適等語。
三、經查：
（一）受處分人甲○○並不否認有於九十五年五月二十七日下午
      五點二十五分左右，駕駛車牌號碼ＳＴ－七四三二號自用
      小客車，行經臺南市○○路○段十九號前時，因其考領之
      駕駛執照業經逕行註銷，而為執勤之臺南市警察局保安隊
      警員攔查開單舉發等情事，且有臺南市警察局南市警交字
      第Ｓ00000000號舉發違反道路交通管理事件通知
      單及違規查詢報表各一紙附卷可參（見原審卷第八頁）。
      又異議人原先考領之普通小型車駕駛執照，於九十四年九
      月二十七日，即已遭到公路主管機關予以逕行註銷，且一
      年內即自九十四年九月二十七日起，至九十五年九月二十
      六日止不得重新考領駕駛執照一節，亦據受處分人之汽車
      駕照基本資料列印表記載明確（見原審卷第五、六頁），
      故受處分人於上開時間，駕駛小客車行經前述地點時，其
      原先考領之普通小型車駕照業經公路主管機關予以逕行註
      銷，應可認定。
（二）其次，受處分人甲○○所有之前述車牌號碼ＳＴ－七四三
      二號自用小客車，於九十四年一月三十日下午三點八分左
      右，經人駕駛並在行經最高速限為時速六十公里之省道臺
      十九線公路一百公里處時，因行車速度為時速九十一公里
      而有超過規定最高時速之違規行為，致遭臺南縣警察局交
      通警察隊予以測速採證後逕行舉發，且掣開第ＭＺ000
      0000號舉發違反道路交通管理事件通知單。又上開舉
      發通知單經送達予受處分人後，受處分人並未依規定自動
      繳納罰鍰或到案，原處分機關即交通部公路總局嘉義區監
      理所臺南監理站乃於九十四年八月十二日，以嘉監南字第
      裁七四－ＭＺ0000000號裁決書，裁處罰鍰新臺幣
      二千四百元，並預示受處分人甲○○有關罰鍰不繳納之相
      關變更處分（罰緩限於九十四年九月十一日前繳納）：「
      (一)自九十四年九月十二日起易處吊扣駕駛執照三個月，並
      限於九十四年九月二十六日前繳送；(二)九十四年九月二十
      六日前未繳送駕駛執照者，自九十四年九月二十七日起易
      處吊銷，並逕行註銷駕駛執；(三)駕駛執照吊（註）銷後，
      自九十四年九月二十七日起一年內不得重新考領駕駛執照
      」。上揭裁決書再經原處分機關透過郵政機關以掛號郵寄
      方式，經郵務人員送至受處分人位於「臺南市○區○○里
      ○○路○段五○一號三樓之四」之戶籍地，並由該址大廈
      管理委員僱用之管理員「張盛林」代為收受等情，亦有卷
      附之臺南縣警察局第ＭＺ0000000號舉發違反道路
      交通管理事件通知單影本、原處分機關九十五年九月二十
      一日嘉監南字第○九五○一○七一九六號函及函附之該處
      分機關九十四年八月十二日嘉監南字第裁七四－ＭＺ00
      00000號違反道路交通管理事件裁決書影本、中華民
      國郵件掛號郵件收件回執影本（收件人蓋章欄處簽有「管
      理員張盛林代」）各一紙存卷可憑（見原審卷第十五頁、
      第十一至十二頁背面）。
（三）再者，按處理違反道路交通管理事件，有關文書送達之程
      序，依行政程序法之規定，為違反道路交通管理事件統一
      裁罰基準及處理細則第五條所明定，而依照行政程序法第
      七十二條第一項前段及第七十三條第一項等規定，可知送
      達原則上應於應受送達人之住居所、事務所或營業所，向
      其本人為之，如於應受送達處所不獲會晤應受送達人本人
      時，則例外允許將文書付與「有辨別事理能力」之同居人
      、受僱人或應送達處所之接收郵件人員，此即一般所謂的
      「補充送達」。又受公寓大廈管理委員會僱用之管理員，
      其所服勞務包括為公寓大廈住戶接收文件者，性質上應屬
      全體住戶之受雇人，即與同法七十三條第一項規定之受雇
      人相當，故郵政機關之郵差送達文書於住居所、事務所或
      營業所，不獲會晤應受送達人，而將文書付與上開公寓大
      廈管理者，應認為合法送達。查上開超速之交通違規裁決
      書，經郵寄至受處分人甲○○之應受送達處所時，該函件
      由管理員張盛林代收，故上開裁決書之送達方式，應屬前
      述行政程序法第七十三條第一項所指之「補充送達」無疑
      ，即該裁決書係向受雇人而為送達，且其顯係具有辨別事
      理能力之人，故原處分機關先前於九十四年八月十二日所
      為之嘉監南字第裁七四－ＭＺ0000000號裁決書之
      送達程序，經核尚難認為有何違法或不當之處，且上揭裁
      決書送達之效力，亦經原審九十五年度交聲字第八四五號
      及本院九十六年度交抗字第二十七號裁定確定合法生效，
      此有原審九十五年度交聲字第八四五號及本院九十六年度
      交抗字第二十七號裁定附卷可稽（見本院卷第十二至十三
      頁；第十四至十五頁）。是原處分機關依九十四年十二月
      二十八日修正（九十五年七月一日施行）前之道路交通管
      理處罰條例第四十條第一項、第六十三條第一項第一款（
      按臺南監理站漏載第一款）及違反道路交通管理事件統一
      裁罰標準表之規定，以上開裁決書裁處受處分人罰鍰新臺
      幣二千四百元，並記違規點數一點，並無違誤。又受處分
      人未依限繳納罰鍰，依同條例第六十五條第一項第一款及
      第三款規定，於九十四年九月二十七日易處吊銷受處分人
      之駕駛執照，並逕行註銷受處分人之駕駛執照，亦無違誤
      。
（四）原審認「本件交通違規行為發生前，原處分機關即交通部
      公路總局嘉義區監理所臺南監理站對於受處分人即異議人
      甲○○先前之超速違規行為，所為罰鍰新臺幣2千4百元之
      裁決處分，雖已合法送達予異議人，然由該罰鍰處分未依
      期限繳納所衍生之最終『逕行註銷駕駛執照』處分，原處
      分機關則係自行為之，而未另為書面之裁處及送達，顯見
      該處分對於異議人而言並未生效，則異議人於本件違規時
      、地，駕車於道路上行駛，即難認為有何使用註銷駕駛執
      照駕車之違規情事，故應由本院裁定將本件『使用註銷駕
      駛執照駕車』之原處分予以撤銷，並另為異議人不罰之諭
      知。」、「至於受處分人即異議人甲○○先前之超速交通
      違規處罰中，有關罰鍰未依期限繳納而衍生之後續『易處
      吊扣』、『吊銷駕駛執照』等處分，因該處分機關即交通
      部公路總局嘉義區監理所臺南監理站就上開變更處分，並
      未踐行任何製作裁決書面並送達或通知異議人之相關程序
      ，故該交通違規事件之後續易處吊扣、吊銷駕駛執照等處
      分，亦均難認為對於異議人發生效力。從而，該處分機關
      對於後續之易處吊扣等變更處分，亦應另為裁處及送達始
      為妥適」等情，究有何「法律之依據」，亦未見原審於裁
      定內敘明，容有未當。
四、綜上所述，原審裁定撤銷原處分，並諭知受處分人不罰，顯
    有未當，抗告人抗告意旨以此指摘原裁定不當，為有理由，
    應由本院將原裁定撤銷，並為顧及當事人之審級利益，將本
    案發回原審法院查明後，更為妥適之裁定。
據上論結，應依道路交通案件處理辦法第二十六條，刑事訴訟法
第四百十三條前段，裁定如主文。
中　　華　　民　　國　　96　　年　　6 　　月　　14　　日
　　　　　　　　　刑事第一庭    審判長法　官  黃崑宗
　　　　　　　　　　　　　　　　　    法　官  蔡長林
　　　　　　　　　　　　　　　  　　  法　官  夏金郎
以上正本證明與原本無異。
不得再抗告。
　　　　　　　　　　　　　　　　　　　書記官  劉岳文
中　　華　　民　　國　　96　　年　　6 　　月　　14　　日
